臺灣高等法院交通事件裁定　　　　　　　　　　　　九十三年度交抗字第五八四號
　　抗　告　人
　　即受處分人　甲○○
右列抗告人即受處分人因違反道路交通管理處罰條例案件，不服臺灣板橋地方法院，
中華民國九十三年七月八日所為之交通事件裁定（九十三年度交聲字第八００號），
提起抗告，本院裁定如左：
    主  文
抗告駁回。
    理  由
一、抗告意旨略以：按法律之訂定，應係以導正犯罪行為人知所警惕，不致再犯為目
    的；刑法第五十七條至第五十九條分別定有自省與憫恕機會外，行政執行法第三
    條暨其施行細則第三條，亦有衡平量罰之規定。抗告人即受處分人實為謹慎從事
    之人，深怕稍有懈怠，自身家庭便成為社會負擔；本件自事故發生後，受處分人
    實內疚不已，爰請准免予吊扣駕駛執照云云。
二、按汽車行駛於高速公路或設站管制之道路，而不遵管制之規定者，處汽車駕駛人
    新臺幣（下同）三千元以上六千元以下罰鍰；汽車駕駛人有前項情形，因而致人
    受傷者，吊扣其駕駛執照一年；且汽車駕駛人有上開情形時，除依原條款處罰外
    ，並予記違規點數一點之處分，道路交通管理處罰條例第三十三條第一項、第二
    項前段、第六十三條第一項第一款分別定有明文。又汽車行駛高速公路，前後兩
    車間之行車安全距離，在正常天候狀況下，時速八十公里，小型車應與前車保持
    最小距離為四十公尺，高速公路交通管制規則第六條第一項亦定有明文。
三、查抗告人即受處分人甲○○於九十三年二月二十九日九時五十四分許，駕駛車牌
    號碼Ｍ七︱九五０號營業小客車，行經國道一號高速公路南向四十一點二公里（
    林口第一入口匝道）處，因未保持安全距離追撞前方車牌號碼ＪＶ︱一九六九號
    自用小客車，致該車再向前推撞車牌號碼ＬＦ︱０一四六號自用小客車而肇事，
    導致ＬＦ︱０一四六號車之乘客蔡素燕受有背部挫傷之傷害等情，有內政部警政
    署國道公路警察局九十三年三月二十二日公警局交字第Ｚ00000000號舉
    發違反道路交通管理事件通知單、內政部警政署國道公路警察局第一警察隊九十
    三年五月二十一日公警一交訴字第０九三００００九七八號函、道路交通事故調
    查報告表（一）、（二）、道路交通事故現場圖及長庚紀念醫院林口分院診斷證
    明書各一紙在卷可稽（原審卷第六頁、第五頁、第二十九頁至第三十二頁）。又
    上開違規事實，業據受處分人甲○○於警詢時供承，因當時與前車距離太近，煞
    車不及致追撞肇事等語在卷（原審卷第二十頁）；且車牌號碼ＪＶ︱一九六九號
    汽車駕駛人吳泰德於警詢時亦證稱，車禍發生前因有匝道儀控號誌是紅燈，其本
    人就將自小客車停下，前方ＬＦ︱０一四六號自小客車也停下來，但不知何故其
    本人自小客車後方卻被Ｍ七︱九五０號營業小客車追撞，致其本人前開自小客車
    又推撞前開ＬＦ︱０一四六自小客車肇事等語無訛（原審卷第二二頁；第二十五
    頁）。另車牌號碼ＬＦ︱０一四六號自小客車駕駛人王銘仁亦證稱，車禍發生前
    有匝道儀控，且號誌是紅燈，其本人將自小客車停下，但後方不知何故被ＪＶ︱
    一九六九號自小客車追撞肇事，且其本人當時有看後照鏡，確定ＪＶ︱一九六九
    號車是停等狀態，而被Ｍ七︱九五０號車追撞後才推撞其本人上揭ＬＦ︱０一四
    六號自小客車等語綦詳（原審卷第二四頁至第二六頁）；核與受處分人甲○○於
    警詢之供述及ＪＶ︱一九六九號汽車駕駛人吳泰德前開證述情節相符。參以本件
    車禍被害人即ＬＦ︱０一四六號自小客車之乘客蔡素燕於警詢時亦指稱，當時其
    本人所乘坐之ＬＦ︱０一四六號自小客車係由其先生王銘仁駕駛，迨行駛至林口
    匝道入口因有匝道儀控，所以車輛就停下來，不知何故後方就被ＪＶ︱一九六九
    號自小客追撞肇事，後來其本人就被送往長庚醫院就醫，經診斷是背部挫傷等語
    明確在卷（原審卷第二七頁至第二八頁）；足證受處分人甲○○於前揭時、地駕
    駛上開Ｍ七─九五０號營業小客車，從後追撞ＪＶ︱一九六九號、ＬＦ︱０一四
    六號車，並致ＬＦ︱０一四六號車上乘客蔡素燕受有背部挫傷之傷害等情應堪認
    定。
四、又道路交通管理處罰條例第三十三條第一項所稱汽車行駛高速公路之「管制規定
    」，係指交通部會同內政部依據該條例第九十二條之授權所訂定之高速公路交通
    管制規則，而依該管制規則第六條所定：「汽車行駛高速公路，前後兩車間之行
    車安全距離，在正常天候狀況下，依左表之規定。前項規定如遇濃霧、濃煙、強
    風、大雨、夜間行車或其他特殊情況時，其安全距離應酌量增加」，堪認汽車行
    駛高速公路應遵守行車安全距離之管制規定，且表定安全距離應係正常天候狀況
    下之最低標準，如有其他特別天候或道路狀況，則應酌增安全車距。依卷附之道
    路交通事故調查報告表可知，肇事當天之天候係陰天、日間自然光線、路面乾燥
    、無缺陷及障礙物、視距良好，且抗告人甲○○於警詢時自承其於當時行車速度
    約四十公里，則依安全距離計算公式（以大型車之車速減二十，小型車車速二分
    之一計算），抗告人應與前車至少保持二十公尺之安全距離（四十乘零點五等於
    二十）；而抗告人甲○○於警詢時供承其發現危險狀況時距離前車即吳泰德駕駛
    車輛之車距僅約五至六公尺，兩車間距離太近，不及煞車就追撞上等語，已見前
    述，足見抗告人甲○○於車禍發生時並未遵守前揭管制規定，而未與前車間保持
    行車安全距離至明；且抗告人甲○○之違規行為與被害人蔡素燕之受傷害間，亦
    有相當因果關係。
五、揆諸前揭說明，本件抗告人違規事證明確，原審法院認原處分機關依道路交通管
    理處罰條例第三十三條第一項、第二項、第六十三條第一項第一款之規定，對抗
    告人裁處罰鍰三千元，吊扣駕駛執照十二個月，並記違規點數一點，並無違誤而
    加以維持，其認事用法，經核並無不合。
六、按道路交通管理處罰條例第三十三條規定，汽車行駛於高速公路或設站管制之道
    路，而不遵管制之規定，若未致人死傷者，處汽車駕駛人三千元以上六千元以下
    罰鍰；因而致人受傷者，吊扣其駕駛執照一年；致人重傷或死亡者，則吊銷其駕
    駛執照，足見立法者已就違規情節輕重訂定相應罰則。且上開規定就違規致人受
    傷者，一律裁處吊扣駕駛執照一年之行政罰，乃鑑於行駛高速公路之往來車輛頻
    繁、行車速度極快，若有違規情事，即可能肇生重大死傷車禍，以藉此警惕行駛
    高速公路之汽車駕駛人遵守高速公路之交通管制規定；再對照前開規定針對「致
    人重傷或死亡」另作處罰，堪認其中「致人受傷」係指致人受有重傷以外之傷害
    ，應即一般所謂之輕傷。抗告意旨雖稱刑法第五十七條至第五十九條明定有自省
    、憫恕機會外，行政執行法第三條暨其施行細則第三條，亦有衡平量罰之規定；
    且抗告人為謹慎從事之人，事故發生後，業已內疚不已，爰請准免予吊扣駕駛執
    照云云。然刑法第五十七條至第五十九條之規定，係為刑事案件中刑之酌科及加
    減有關規定，本案既屬行政裁罰案件，自與刑事案件有間，即不可比照援用；又
    行政執行法第三條暨其施行細則第三條，係指行政執行時應符比例原則，惟本案
    既非行政執行案件，自無上開規定之適用。是以汽車駕駛人行駛於高速公路，而
    不遵管制之規定，因而致人受傷者，法院應即依法裁處吊扣其駕駛執照一年，而
    無在個案中自行斟酌，決定是否吊扣執照裁量之餘地；綜上所述，本件抗告為無
    理由，應予駁回。
七、據上論結，應依道路交通案件處理辦法第二十六條，刑事訴訟法第四百十二條，
    裁定如主文。
中　　　華　　　民　　　國　　九十三　　年　　　八　　　月　　三十一　　日
                              臺灣高等法院交通法庭
                                  審判長法  官　黃　瑞　華
                                        法  官  宋　　　祺
                                        法  官  陳　坤　地
右正本證明與原本無異。
不得再抗告。
                                        書記官　陳　建　邦
中　　　華　　　民　　　國　　九十三　　年　　　九　　　月　　　二　　　日
